【裁判字號】    89,上易,184
【裁判日期】    900109
【裁判案由】    侵權行為損害賠償
【裁判全文】
臺灣高等法院高雄分院民事判決  八十九年度上易字第一八四號
    上  訴  人  丙○○
    訴訟代理人  禎和律師
    被上訴  人  甲○○      住.
                乙○○      住.
    右二人共同
    訴訟代理人  方文賢律師
右當事人間侵權行為損害賠償事件，上訴人對於中華民國八十九年六月二十一日臺灣
屏東地方法院八十九年訴字第二四九號第一審判決提起上訴，本院判決如左：
      主      文
上訴駁回。
上訴訴訟費用由上訴人負擔。
      事      實
甲、上訴人方面：
一、聲明：求為判決：
  (一)原判決廢棄。
  (二)被上訴人應連帶給付上訴人新台幣（以下同）一百萬元，及自起訴狀繕本送達翌
    日起至清償日止，按年息百分之五計算之利息。
  (三)第一、二審訴訟費用由被上訴人連帶負擔。
  (四)願供擔保，請准予宣告假執行。
二、陳述：除引用在原審之陳述外，補稱：
  (一)上訴人於原審即曾以民法第一百九十五條規定作為本件請求權基礎；又請求之基
    礎事實同一者，於訴狀送達後，仍得將原訴變更或追加他訴，故上訴人於二審追
    加民法第一百九十五條規定為請求，因本件基礎事實同一，即無不合。另民法第
    一百九十五條雖於民國八十九年五月五日施行，惟依民法債編施行法第九條規定
修正之民法第一百九十五條之規定，於民法債編修正施行前，不法侵害他人信用
  、隱私、貞操或不法侵害其他人格法益，或基於父、母、子女或配偶關係之身分
    法益而情節重大者，亦適用之。
  (二)因侵權行為所生損害賠償請求權，自請求權人知有損害及賠償義務人時起，二年
    間不行使而消滅，自有侵權行為時起，逾十年者，亦同，民法第一百九十七條第
    一項定有明文。按上訴人係於八十七年三月二十日以後，自電話通話內容方得悉
    被上訴人等有通姦行為，上訴人於原審亦稱約在八十七年三月二十日知道有通姦
    行為，而上訴人係於八十九年三月十五日提起本件訴訟，自未逾消滅時效。
  (三)按民法第一百八十四條之侵權行為，係指違法以及不當加損害於他人之行為而言
    ，至於所侵害係何權利，要非所問，而所謂違法以及不當，不僅限於侵害法律明
    定之權利，即違反保護個人法益之法規，或廣泛悖反規律社會生活之根本原理的
    公序良俗者，亦同。通姦之足以破壞夫妻間之共同生活，而非法之所許，此從公
    序良俗之觀點可得斷言，不問所侵害係何權利，對於配偶之他方應構成共同侵權
    行為，婚姻係以夫妻之共同生活為目的，配偶應互相協力保持其共同生活之圓滿
    安全及幸福，而夫妻互守誠實，係為確保其共同生活圓滿安全及幸福之必要條件
    ，故應解為配偶因婚姻契約而互負誠實之義務，配偶之一方行為不誠實，破壞共
    同生活之圓滿安全及幸福者，即為違反因婚姻契約之義務而侵害他方之權利，最
    高法院五十五年台上字第二０五三號判例意旨參照。依上開判例意旨，配偶之一
    方違背誠實義務而與人通姦，致破壞共同生活之圓滿安全及幸福者，固屬違反婚
    姻契約之義務而侵害他方之權利，然通姦行為僅為廣泛破壞夫妻共同生活之一種
    例示，並未排斥其他，是縱配偶未與人通姦，如其違背夫妻互守誠實之義務，而
    有其他悖反公序良俗之行為，茍足致破壞共同生活之圓滿安全及幸福者，亦應屬
    違反因婚姻契約之義務而侵害他方之權利，他方自亦得對之主張侵權行為損害賠
    償請求權，此為合於目的性解釋之所當然。
  (四)經查，被上訴人間之通姦犯行事證明確，上訴人無意間取得之被上訴人之電話通
    信內容，赫然發見被上訴人等明知渠等均為有配偶之人，竟以老公、老婆相稱，
  又觀八十七年三月二十日至同年月二十三日四天二人即多達一百多通電話連絡，
  且多於深夜交談，甚者，電話交談內容語氣曖昧，不堪入耳，尤於子女面前大言
    不慚，直令人心寒，且言談中互以老婆、老公相稱，並自承有外遇，被乙○○誘
    拐、欺負及極低俗之通姦性語，乙○○更惑言擁有神力，可助甲○○離婚，計謀
    盡量吵鬧破壞上訴人之幸福家庭，以達雙宿雙飛等情，足認被上訴人之通姦違法
    犯行至明。
  (五)查上訴人無意間取得之系爭通信內容，非如被上訴人所言之密錄，蓋上訴人僅因
    家人反應電信費聚增，為明詳情而設法取得通信紀錄，絕非係針對被上訴人，蓋
    上訴人於取得系爭通信內容前，並不知被上訴人有通姦情事，何來密錄之情，且
    該錄音帶內容，經  鈞院勘驗結果，皆與附卷之錄音譯文相同，被上訴人雖否認
    其等所言，其訴訟代理人於八十九年十月十二日準備程序卻稱對系爭電話錄音內
    容不爭執，卻又對錄音內容亟力解釋，誠屬矛盾，所辯顯無足採。又我民事訴訟
    法採證據結合主義，事實應按證據認定之，惟證據並不以直接證據為限，間接證
    據亦可作為推論事實之依據，故有第二百二十二條〔法院為判決時，應斟酌全辯
    論意旨及調查證據之結果，依自由心證判斷事實之真偽〕之規定，錄音帶雖非是
    通姦事實之直接證據，然以其通話內容之譯文作為認定事實之間接證據，當無不
    可。另依八十七年三月二十日錄音譯文，乙○○稱〔妳是我老婆，那邊沒有夫妻
，要找妳很不那個咧，到觀音師父那邊，就不是夫妻了咧，因為那邊禁止男女私
    事啊，不要啦，不要搬去那裡，那我會很想你的，妳要去那邊我會瘋掉，妳去那
    邊的話，我會慾火焚燒三尺高，永無翻天，九霄凌風永無天〕等語，甲○○則稱
因為你（指乙○○）把他女兒（指其自己）拐走了，要不然就是你欺負我〕等語
    ，依八十七年三月二十一日錄音譯文，乙○○稱〔有沒有問你有沒有外遇，不會
    問你說有沒有外遇〕，甲○○則稱〔沒問啊，因為他們（指上訴人）覺得我在這
    邊根本很少出門啊〕等語；依同日錄音譯文，乙○○〔那妳趕快回來見我啦〕，
甲○○〔你跟他說我不乾淨，那你（指乙○○）就找宏珠就好，我沒有記憶啊〕
    ，乙○○〔沒有，身體上有啊〕，甲○○〔不知道，在那邊跟你在一起，我沒記
    憶啊〕等語；依八十七年三月二十二日錄音譯文，李惇宛〔你昨天你怎麼弄的，
  不然我怎麼覺得脖子很酸啦〕，乙○○〔啊，不只脖子酸，還有腰酸也有，腿酸
    也有〕，甲○○〔你昨天晚上到底弄多久〕，乙○○〔三個小時多〕，甲○○〔
那麼久啦，你要死了〕等語。綜上錄音譯文，被上訴人間之通姦行為，已為灼然
  。再者，次依上開八十七年三月二十二日錄音譯文，甲○○謂〔你昨天怎麼弄的
    ，不然我怎麼覺得脖子很酸〕，李女已明確供出確有通姦犯行，而乙○○惑言有
    法力可助李女脫離家庭，暨要李女依計劃行事，乙○○要李女依計劃提出離婚書
    ，李女隨及於三月二十一日主動提出自書之離婚書，足認被上訴人之違法犯行，
    明確具體。
  (六)八十七年三月二十三日之譯文中，甲○○坦承有男女交往，神交一事，並已為上
    訴人知悉，自認為丟臉到家，乃要求乙○○發神力處理錄音帶，亦可佐證被上訴
    人有通姦行為。又甲○○為規避通姦追訴時效，故於八十七年五月十八日與上訴
    人離婚後之六個月始提起探視子女訴訟，於二造簽立之離婚協議書，甲○○因悖
    離婚姻家庭，行為不當，乃自認不適合監護探視子女，甲○○與上訴人離婚後，
    被上訴人狀似親密出現在台南市大型超市購物，更為子女撞見，本件雖尚無被上
    訴人甲○○、乙○○抓姦在床之直接證據，然以前揭諸等事證，在在足證被上訴
    人之通姦犯行。
  (七)被上訴人之通姦犯行事證明確，而乙○○更故意以背於善良風俗之方法，假藉怪
    力亂神惑言聳恿，教唆及幫助甲○○離開家庭，計謀吵鬧或安排第三者以破壞上
    訴人原屬美滿之婚姻，被上訴人行徑顯係故意以背於善良風俗方法加損害於他人
    。再有配偶之人所為不堪入耳之性愛交談，若單屬道德層面，應僅存在於渠等二
    人間，而非進而聯手計謀破壞他人之生活法律關係，被上訴人雖一再以聲交、網
    交，事屬平常無違反公序良俗，惟聲交、網交者，係各處於純粹陌生而不相識之
    環境，藉由通訊科技達成抽象交流，與本案被上訴人不正常交往密切，非可同論
    ，且本件被上訴人將渠等違法行為賦諸實行，進而為通姦行為暨破壞丙○○與甲
    ○○之婚姻家庭生活，顯已違背夫妻間應信守之誠實義務，侵權行為已為灼然。
三、證據：引用在原審提出之證據方法。
乙、被上訴人方面：
一、聲明：求為判決：
  (一)上訴駁回。
  (二)第二審訴訟費用由上訴人負擔。
  (三)如受不利判決，願供擔保免為假執行。
二、陳述：除引用在原審之陳述外，另補稱：
  (一)按上訴人另依新增施行之民法第一百九十五條及民法債篇施行法第九條等規定而
    為請求，係屬訴之追加，被上訴人不同意。
  (二)最高法院五十五年台上字第二０五三號判例意旨，乃係以通姦行為，屬民法第一
    百八十四條第一項後段之情形，而通姦之人則構成共同侵權行為，此從該判例全
    文所載係就通姦行為而為論斷，應無疑義。惟查，甲○○與乙○○間並無通姦行
    為，自無適用該判例意旨之餘地。
  (三)又本件上訴人所指甲○○與乙○○間有通姦或侵害原告其他人格法益情事，係謂
    發生於八十七年初，其距其於原審起訴之時（即八十九年三月十五日），已二年
    有餘，且其謂密錄甲○○與乙○○間電話而得悉通姦或其他不正當交往之時，亦
    係在八十七年二、三月間，是本件所據之侵權行為損害賠償請求權，依民法第一
    百九十七條第一項之規定，已罹於時效而消滅。
  (四)按上訴人與甲○○於八十七年五月十八日離婚後，因該兩人間已無婚姻關係存在
    ，已無可能再有任何因配偶關係而致生上訴人人格法益受侵害情事。本件上訴人
    係於八十九年八月三日始主張其可依新修正之民法第一百九十五條之規定，請求
    賠償其慰撫金，雖該新修正民法第一百九十五條之規定，依民法債編施行法第九
    條之規定，於修正前不法侵害他人信用、隱私、貞操或不法侵害其他人格法益，
    或基於父、母、子、女、配偶關係之身分法益而情節重大者，亦適用之。然本件
    上訴人所指甲○○與乙○○間有通姦以外之不正當交往情節，即二人間時有不正
    當之電話交往，縱屬為真，亦尚非屬侵害原告之其他人格法益或基於配偶關係之
    身分法益，而屬情節重大之情形，至為灼然。本件根本不可適用該新修正之民法
    第一百九十五條之規定，應無疑義。
  (五)再者，依民法債編施行法第三條第一項之規定〔民法債編修正前之法定消滅時效
    已完成者，其時效為完成。〕，如前所述，上訴人與甲○○之婚姻關係早在八十
    七年五月間即已解消，而本件上訴人亦主張伊於八十七年二、三月間即知悉甲○
    ○與乙○○間有通姦或其他不正當交往，是上訴人另主張以新修正之民法第一百
    九十五條之規定訴請賠償（即八十九年八月三日），亦早罹二年之消滅時效，至
    為灼然。
  (六)查上訴人所提出之錄音譯文，究其實際，係自八十七年三月二十日至二十三日，
    共四日之電話錄音，此從其錄音譯文所載之時間自明。按上訴人既係長時間對甲
    ○○之電話密錄（甚至亦有錄及與訴訟代理人之對話），而上訴人與甲○○則於
    八十七年五月十八日離婚，在此將近二個月之期間，若果被上訴人二人間真有不
    可告人通姦之情事，豈會並無錄及被上訴人談話間較具體（即有明確通姦時間、
    地點）之通姦證據，且再徵之上訴人所提之錄音譯文，縱其內容為真，其中亦並
    無任何之時間、地點談及被上訴人間確有發生性關係之事，反皆係被上訴人間東
    拉西扯玩笑之語，如果該些對話可認為真實，該相信之人恐反係精神有問題之人
    。又法諺有云〔入法庭，須有一雙乾淨的手〕，上訴人自稱伊係在家中安裝電話
    錄音密錄被上訴人間之對話，始得知姦情，是縱其錄音（譯文）內容係屬真實，
    亦實係以違法取得之錄音為證據，況其中所摘錄者僅係被告間偶爾之玩笑之語，
    本非真實，已如前述，上訴人竟引以為確有通姦之證據，實無理由。
  (七)又查，乙○○所用以接聽甲○○電話之電話，係裝設於其開設之錄影帶出租店中
    ，平常係與店內員工共同使用，此稽之錄音中，屢出現乙○○須暫停另招呼客人
    之情形即明。按在店內顧客來來往往，如此多人使用之電話，用以互相談笑雖可
    ，惟若用以談論被上訴人間不可告人之事，則有違常情，惟上訴人卻扭曲事實，
    強將玩笑之語認係真實之事，顯屬無稽無理。按上訴人與甲○○婚姻生活出現裂
    痕，已非一朝一夕之事，且恐亦非全可歸責於一方，而甲○○於離婚前感受極大
    精神上之痛苦，因之與友人為訴苦、開開玩笑，以解憂悶，並謀求解決之道，乃
    人之常情，難道對自己婚姻生活失望，與他人談論如何解消婚姻之束縛，以求自
    在生活，即屬違理背德，未免食古不化。
  (八)再者，上訴人與甲○○於八十七年五月十八日協議離婚，上訴人雖早握有該些錄
    音，依其所自以為是之認知，甲○○與他人乃有通姦之情事，而該份離婚協議書
    實係上訴人囑由其訴訟代理人涂禎和律師所預先擬就，理應就其所謂本件侵害其
    權利情事即作理清，然則並無特別載明，是應即可認雙方互對他方放棄一切有關
    財產權之請求，此稽之該協議書第四條所定〔自即日起雙方願放棄剩餘財產之請
    求，雙方對外之權利義務各自負擔〕即明，亦即於離婚生效後，雙方對外之權利
    義務各自理清，與他方無涉，各皆不得再對他方為任何財產上之請求，始符誠信
    。因之，豈有上訴人嗣後反再請求被上訴人損害賠償之理，顯然上訴人之請求，
    違情悖理，有違誠信原則，其請求並無理由，至為灼然。
  (九)其實，公序良俗之概念，與時俱進，現今社會中〔聲交〕、〔網交〕、〔意淫〕
    、〔性幻想〕，事屬尋常，一般人亦不以為此有何罪大惡極情事，諸多報章雜誌
    之報導中，亦以〔性幻想〕，有益於心理健康。是縱本件上訴人所提錄音內容為
    真，惟被上訴人等談笑之內容亦顯未達於一般聲交、網交之程度，至為灼然，並
    非可視為侵害配偶關係之身分法益而屬情節重大之情形，應無疑義。在本件中，
    雙方當時之婚姻難諧，豈僅係甲○○一人之責任，究係何人先有不誠信之作為，
    循環相因，恐非得明。按上訴人與甲○○既已協議離婚，雙方各自生活，後因甲
    ○○思念子女，不得一見，始另訴請探視子女，經獲勝訴，惟上訴人卻心有不甘
    ，因之挾怨報復，反提起本件訴訟，其居心昭然可見，實殊不足取。
三、證據：引用在原審提出之證據方法。
      理      由
一、上訴人起訴主張：伊與被上訴人甲○○原係夫妻，詎甲○○於八十七年初認識被
    上訴人乙○○後，二人即有不正當交往及通姦行為，乙○○並授意及唆使甲○○
    藉故與伊離婚，破壞伊婚姻生活之幸福美滿，致伊與甲○○於八十七年五月十八
    日離婚，被上訴人在婚姻關係存續中既有違背婚姻契約誠實義務之行為，爰依民
    法第一百八十四條第一項後段、第一百八十五條第一項及修正後第一百九十五條
    規定侵權行為之法律關係，求為命被上訴人連帶給付一百萬元及法定遲延利息之
    判決。
二、被上訴人則以：伊二人間並無通姦情事，係因甲○○婚姻生活出現裂痕，乙○○
    基於朋友立場協助幫忙，以解憂悶，並謀求解決之道；至上訴人提出之錄音帶內
    容係擅自密錄，並無証據能力，且其內容亦僅一般朋友間之玩笑對話，實難認定
    伊二人間有通姦或不正當交往情事等語，資為抗辯。
三、上訴人主張伊與甲○○原係夫妻，於八十七年五月十八日離婚，甲○○與乙○○
    於前開婚姻關係尚存續中即認識，並有百通以上電話通話之事實，業據提出戶籍
    謄本、離婚協議書及電話通聯記錄為証（見原審卷第十～十五，十九、廿頁），
    且為被上訴人所不爭執，則此部分事實，可堪認為真實。又上訴人係主張被上訴
    人有通姦及不正當交往情事，足以破壞婚姻誠實之義務，而請求損害賠償，被上
    訴人則否認其事，故本件之爭點應在於：(一)被上訴人間是否有通姦情事。(二)被上
    訴人間是否有不正當交往情事，並達於侵害上訴人婚姻生活圓滿之程度。經查：
  (一)上訴人主張被上訴人間有通姦情事之証據，係以其錄得被上訴人間於八十七年三
    月廿日至廿三日之電話通話內容為據，而本院勘驗錄音帶結果，其談話內容固與
    譯文相同（見原審卷第七一～一一六頁，本院卷第九五頁），惟從其談話內容觀
    之，雖雙方言談語氣甚為親密，並以〔老公〕、〔老婆〕相互暱稱，甚至談及對
    方婚姻中性生活隱私之事，然並無任何可具體表明兩造間確有發生性行為之陳述
    ，自難僅憑此錄音內容，為被上訴人間有發生性關係之証據，則上訴人主張有通
    姦情事，本院即難採信。
  (二)至依八十七年三月二十日錄音譯文，乙○○固陳稱〔妳是我老婆，那邊沒有夫妻
，要找妳很不那個咧，到觀音師父那邊，就不是夫妻了咧，因為那邊禁止男女私
    事啊，不要啦，不要搬去那裡，那我會很想你的，妳要去那邊我會瘋掉，妳去那
    邊的話，我會慾火焚燒三尺高，永無翻天，九霄凌風永無天〕等語，甲○○則稱
因為你（指乙○○）把他女兒（指其自己）拐走了，要不然就是你欺負我〕等語
    ，依八十七年三月二十一日錄音譯文，乙○○稱〔有沒有問你有沒有外遇，不會
    問你說有沒有外遇〕，甲○○則稱〔沒問啊，因為他們（指上訴人）覺得我在這
    邊根本很少出門啊〕等語；依同日錄音譯文，乙○○〔那妳趕快回來見我啦〕，
甲○○〔你跟他說我不乾淨，那你（指乙○○）就找宏珠就好，我沒有記憶啊〕
    ，乙○○〔沒有，身體上有啊〕，甲○○〔不知道，在那邊跟你在一起，我沒記
    憶啊〕等語；依八十七年三月二十二日錄音譯文，甲○○〔你昨天你怎麼弄的，
  不然我怎麼覺得脖子很酸啦〕，乙○○〔啊，不只脖子酸，還有腰酸也有，腿酸
    也有〕，甲○○〔你昨天晚上到底弄多久〕，乙○○〔三個小時多〕，甲○○〔
那麼久啦，你要死了〕等語，然此等談話內容，僅及於言語間之相互調情，或涉
    及怪力亂神之陳述，均非通姦行為具體事証，上訴人認已足佐証有通姦情事，尚
    有誤解。
  (三)又本件被上訴人間雖無具體事証可証明有通姦情事，然依前開電話通話內容觀之
    ，被上訴人間言談語氣甚為親密，並以〔老公〕、〔老婆〕相互暱稱，甚至談及
    對方婚姻中性生活隱私之事，更提及〔那我會很想你的，妳要去那邊我會瘋掉，
    妳去那邊的話，我會慾火焚燒三尺高，永無翻天，九霄凌風永無天〕，及〔因為
    你（指乙○○）把他女兒（指其自己）拐走了，要不然就是你欺負我〕等語，而
    依被上訴人乙○○之抗辯，其既明知甲○○婚姻生活有困擾，而基於朋友立場協
    助幫忙，並謀求解決之道，乃竟以此輕佻、曖昧不明，甚至形同性騷擾之言語為
    對話，二人並於短短二個月間，通話高達百通以上，其二人間之關係，顯甚密切
    ，而非一般朋友可比擬。惟道德與法律規範，並非完全一致，當事人之行為縱在
    道德上可受非難指責，但並非即符合法律所欲保障之法益，而配偶之一方於婚姻
    生活中在感情上有所違背而與第三者發生感情上之外遇，固可認對婚姻忠貞誠實
    義務有所欠缺，但如無特殊重大情事，即尚難認屬情節重大而達可與通姦之破壞
    婚姻圓滿相同程度之評價。本件就被上訴人間之通話內容觀之，被上訴人在婚姻
    感情上顯有違背，此項感情上之外遇，在道德層次上固應受非難，然既無通姦事
    証，且甲○○亦表示原先與上訴人間之婚姻生活並不美滿而有裂痕，雙方並於八
    十七年五月間離婚，則以上訴人主張被上訴人間係八十七年初始認識（見起訴狀
    ），而離婚距被上訴人間認識僅有不到半年期間觀之，甲○○所稱原先婚姻生活
    即有不順，應可採信，則上訴人與甲○○間婚姻關係之離異，顯難認全係因被上
    訴人間認識交往所導致，則感情上外遇對上訴人婚姻生活之影響或破壞，尚難認
    可與通姦行為為同等之評價。至上訴人稱乙○○唆使甲○○以吵架方式達到離婚
    目的，顯足以破壞上訴人之婚姻生活，而可認情節重大，並故意以背於善良風俗
    方法侵害上訴人因婚姻關係所生之法益，然甲○○為成年人，就其是否欲維繫與
    上訴人之婚姻關係，並非無自由意志之人，則上訴人稱甲○○欲離婚或係受乙○
    ○之唆使藉吵架以達離婚目的，即屬推測之詞，尚無明確之佐証，況從錄音譯文
    中可看出，被上訴人間就甲○○婚姻生活部分，大多由甲○○主動抱怨婚姻生活
    不順有波折，而乙○○僅係附合其詞而為述，並非積極並極力唆使要求甲○○
    以此方式達到離婚目的，故上訴人此部分論述，本院仍難為其有利之認定。
  (四)至上訴人雖引最高法院五十五年台上字第二０五三號判例意旨，認〔民法第一百
    八十四條之侵權行為，係指違法以及不當加損害於他人之行為而言，至於所侵害
    係何權利，要非所問，而所謂違法以及不當，不僅限於侵害法律明定之權利，即
    違反保護個人法益之法規，或廣泛悖反規律社會生活之根本原理的公序良俗者，
    亦同。通姦之足以破壞夫妻間之共同生活，而非法之所許，此從公序良俗之觀點
    可得斷言，不問所侵害係何權利，對於配偶之他方應構成共同侵權行為，婚姻係
    以夫妻之共同生活為目的，配偶應互相協力保持其共同生活之圓滿安全及幸福，
    而夫妻互守誠實，係為確保其共同生活圓滿安全及幸福之必要條件，故應解為配
    偶因婚姻契約而互負誠實之義務，配偶之一方行為不誠實，破壞共同生活之圓滿
    安全及幸福者，即為違反因婚姻契約之義務而侵害他方之權利。〕，且進而主張
    從判例意旨觀之，配偶之一方違背婚姻誠實義務而與人通姦，致破壞共同生活之
    圓滿安全及幸福者，固屬違反婚姻契約之義務而侵害他方之權利，然通姦行為僅
    為廣泛破壞夫妻共同生活之一種例示，並未排斥其他可能破壞婚姻生活之形態，
    故縱配偶未與人通姦，如其違背夫妻互守誠實之義務，而有其他違背善良風俗之
    行為時，若該行為情節重大而足以破壞共同生活之圓滿安全及幸福者，亦應屬違
    反婚姻誠實之義務而侵害他方之權利，他方自得主張侵權行為而請求損害賠償，
    此從民法修正後將〔不法侵害他人基於配偶關係之法益而情節重大者〕，列為得
    請求精神上損害賠償之內容，即可得佐証等語。惟查，本件被上訴人間既無通姦
    情事，而上開感情外遇及無視婚姻尚存續之心態，亦應受有道德上之非難，亦如
    前述，然此項婚姻生活中感情之出軌，既非上訴人與甲○○離婚之主要原因，即
    尚難認有達到情節重大而足以破壞共同生活之圓滿安全及幸福之程度，上訴人此
    部分主張，本院亦難採取。
  (五)另被上訴人抗辯目前社會中〔聲交〕、〔網交〕、〔意淫〕、〔性幻想〕，事屬
    尋常，一般人亦不以為此有何罪大惡極情事，諸多報章雜誌之報導中，亦以〔性
    幻想〕，有益於心理健康，縱本件上訴人所提錄音內容為真，惟被上訴人等談笑
    之內容亦顯未達於一般聲交、網交之程度，至為灼然，並非可視為侵害配偶關係
    之身分法益而屬情節重大之情形等語。姑不論所謂〔聲交〕、〔網交〕、〔意淫
    〕、〔性幻想〕等是否仍能為一般社會大眾所接受，而認並未與善良風俗相違背
    ，就本件而言，被上訴人間之通話，並非與〔聲交〕、〔網交〕等經由電子資訊
    方式所為之虛擬情境，而係具體可接觸對方之正常個人，被上訴人此項抗辯，將
    二者混為一談，並類比適用，顯非適當，更不得執為免除道德上受非難之藉口，
    併予明。
四、綜上所述，被上訴人所為雖在道德上應受非難，然尚未達民法侵權行為所欲保障
    之法益程度，則上訴人本於侵權行為法律關係，請求損害賠償，即無所據，原審
    為上訴人敗訴之判決，即無違誤，上訴意旨指摘原判決不當，求予廢棄改判，為
    無理由，應予駁回。
五、本件事証已甚明確，兩造其餘攻擊防禦方法（如時效消滅），即與本件判決結果
    不生影響，爰不再審酌論述，併予明。
六、據上論結：本件上訴為無理由，依民事訴訟法第四百四十九條第一項、第七十八
    條，判決如主文。
中      華      民      國    九十      年      一      月      九      日
                                      臺灣高等法院高雄分院民事第四庭
~B1審判長法官  王錦村
~B2法      官  曾錦昌
~B3法      官  林紀元
右為正本係照原本作成。
不得上訴。
中      華      民      國    九十      年      一      月    十一      日
~B法院書記官  張明賢
                                                                   Ｊ


司法院資訊處製作；財團法人民間司法改革基金會備份。
